臺灣屏東地方法院刑事判決　　　　　　　100年度易字第404號
公　訴　人　臺灣屏東地方法院檢察署檢察官
被　　　告　蘇宏慶
上列被告因竊盜案件，經檢察官提起公訴（100 年度偵字第2551
號），本院判決如下：
    主  文
蘇宏慶無罪。
    理  由
一、公訴意旨略以：被告蘇宏慶意圖為自己不法之所有，基於竊
    盜之犯意，於民國100 年2 月16日23時許，在屏東縣鹽埔鄉
    ○○村○○路高朗幹（99A1A2）處，持客觀上可作為兇器使
    用之金屬製鐵鉗及短鋼筋爬上電線桿，竊取臺灣電力股份有
    限公司（下稱臺電公司）所有之銅玻璃電線60公尺（價值新
    臺幣〈下同〉1,740 元），得手後變賣所得之金錢已花用殆
    盡。嗣被告蘇宏慶因另案通緝，經警方於查緝通緝犯時，被
    告蘇宏慶主動向警方坦承上開犯行，並扣得鐵鉗1 支及短鋼
    筋4 支，因認被告蘇宏慶涉有刑法第321 條第1 項第3 款之
    攜帶兇器竊盜罪嫌及電業法第105 條之竊盜電線罪嫌云云。
二、按犯罪事實應依證據認定之，無證據不得認定犯罪事實；不
    能證明被告犯罪者，應諭知無罪之判決，刑事訴訟法第154
    條第2 項、第301 條第1 項分別定有明文。次按「認定不利
    於被告之事實，須依積極證據，苟積極證據不足為不利於被
    告事實之認定時，即應為有利於被告之認定，更不必有何有
    利之證據。而認定犯罪事實所憑之證據，雖不以直接證據為
    限，間接證據亦包括在內；然而無論直接或間接證據，其為
    訴訟上之證明，須於通常一般之人均不致有所懷疑，而得確
    信其為真實之程度者，始得據為有罪之認定，倘其證明尚未
    達到此一程度，而有合理性之懷疑存在，致使無從為有罪之
    確信時，即應為無罪之判決。」，最高法院分別著有30年上
    字第816 號、76年臺上字第4986號判例意旨可資參照。又「
    被告或共犯之自白，不得作為有罪判決之唯一證據，仍應調
    查其他必要之證據，以察其是否與事實相符」，刑事訴訟法
    第156 條第2 項亦定有明文，是以如僅有被告或共犯之自白
    ，而無其他足夠之補強證據，自不得遽認被告有罪。再按「
    檢察官就被告犯罪事實，應負舉證責任，並指出證明之方法
    ，刑事訴訟法第161 條第1 項定有明文。因此，檢察官對於
    起訴之犯罪事實，應負提出證據及說服之實質舉證責任。倘
    其所提出之證據，不足為被告有罪之積極證明，或其指出證
    明之方法，無從說服法院以形成被告有罪之心證，基於無罪
    推定之原則，自應為被告無罪判決之諭知。」，最高法院亦
    著有92年臺上字第128 號判例要旨可資為參。
三、證據能力之判斷：
  (一)按「被告之自白，非出於強暴、脅迫、利誘、詐欺、疲勞訊
    問、違法羈押或其他不正之方法，且與事實相符者，得為證
    據」，刑事訴訟法第156 條第1 項定有明文。是依此法律規
    定，被告之自白必須具有「任意性」與「真實性」，始具有
    證據能力而得採為證據；倘被告所為之自白非出於任意性或
    難以認定確係出於任意性，依法即不得採為認定其有罪之證
    據，其理應至屬灼然。經查：
  1.本院於100 年7 月29日當庭勘驗被告於警詢時之錄音帶，經
    播放聽取結果，略認：錄音內容中，員警訊問被告過程及未
    訊問被告之時間，均沒有聽到員警繕打筆錄之聲音等節，有
    本院100 年7 月29日勘驗筆錄1 份附卷可按( 見本院卷第50
    至54頁) ，易言之，員警於製作警詢筆錄過程均未聽到員警
    敲打鍵盤之打字聲，且就警詢筆錄中警員詢問被告竊取電線
    之時間、地點及如何竊取等節，被告除回以「嗯」外，並未
    明確告知時間、地點，再者警員於訊問過程係將被告竊盜電
    線過程之內容逐一念出後，而被告回答時多回以「嗯」、「
    是」等語，亦有前開勘驗筆錄附卷可稽。是依上開情形以觀
    ，警員與被告在詢答時，應是就已製作好之筆錄，按筆錄內
    容之意旨而為陳述。故被告辯稱警方係先在製作好筆錄，再
    由其按照電腦螢幕上之筆錄內容，即難認係屬無稽。稽之被
    告於警詢時既係按照警方所先製作好之筆錄內容陳述，則於
    警詢錄音之前，警方究竟有無對被告施以任何不正方法，即
    甚有令人質疑、遐想之空間，當難遽認被告於警詢時所為陳
    述確係出於其自由意志。再者，證人即本件負責詢問之警員
    江志勝於本院審理時證稱：查到當時被告家中還有另外1 男
    1 女，女的據被告所述應該是被告女友。該1 男1 女並無其
    他涉案或通緝，我們有一起把他們帶回派出所等語（見本院
    卷第43頁背面) ，足見被告所辯因其女友及男性友人有刑案
    前科，遂遭警方一同帶至派出所，而後因警方要求其配合，
    始願讓該2 人離開等情，尚有所據。
  2.綜上各情以觀，被告於警詢中所為自白是否確係出於自由意
    志而有任意性，尚有明顯合理之可疑，自難逕加採認。基此
    ，既難認定被告於警詢中所為自白係出於任意性，其自白當
    無證據能力，自不可採為本案之證據。
  (二)次按傳聞法則之重要理論依據，在於傳聞證據未經當事人之
    反對詰問予以核實，乃予排斥，惟若當事人已放棄對原供述
    人之反對詰問權，於法院審判時表明同意該等傳聞證據可作
    為證據，基於證據資料愈豐富，愈有助於真實發現之理念，
    並貫徹刑事訴訟法修法加重當事人進行主義之精神，確認當
    事人對於證據能力有處分權之制度，傳聞證據經當事人同意
    作為證據，法院認為適當者，亦得為證據。另當事人於調查
    證據時，對於傳聞證據表示「沒有意見」、「對於證據調查
    無意見」，而未於言詞辯論終結前聲明異議，應視為已有將
    該等傳聞證據採為證據之同意，此刑事訴訟法第159 條之5
    定有明文。被告於本院準備程序及審理中就前揭自白外，對
    於全案證據之證據能力均表示無意見（見本院卷第31、64頁
    背面），本院復斟酌該等證據並非非法取得，亦無證明力明
    顯過低之情形，且該等證據與本案待證事項均有相當關聯性
    ，依諸刑事訴訟法第159 條之5 第2 項之規定，堪認該等證
    據，均有證據能力。
四、公訴意旨認被告蘇宏慶涉犯刑法第321 條第1 項第3 款之攜
    帶兇器竊盜罪嫌及電業法第105 條之竊盜電線罪嫌，無非以
    被告於100 年2 月18日警詢及100 年3 月11日偵查中所為之
    自白、臺電公司100 年2 月18日配電線路失竊現場調查報告
    表、被告至本案現場指認之照片10張及扣案之鐵鉗、短鋼筋
    及證人江志勝、陳元芳之證述為其主要論據。
五、訊據被告蘇宏慶堅決否認有何如公訴意旨所指之竊盜犯行，
    辯稱：當時因為伊是與2 個朋友一起被抓，警察就叫伊把案
    件擔下來，伊並沒有主動坦承本案，當初是警員打好筆錄之
    後，再叫我照著唸，而且扣案之鐵鉗不可能剪斷電線等語。
    經查：
  (一)臺電公司確有於100 年2 月18日，在其所有位於屏東縣鹽埔
    鄉○○村○○路高朗幹（99A1A2）處之電線桿，遭竊銅玻璃
    電線60公尺，及警員於100 年2 月18日在被告蘇宏慶位於屏
    東縣鹽埔鄉○○村○○街4 之2 號之住處，扣得被告所有之
    鐵鉗1 支及短鋼筋4 支之事實，此為被告所不爭執( 見本院
    卷第32頁正面) ，並有屏東縣政府警察局里港分局扣押筆錄
    、扣押物品目錄表、臺電公司100 年2 月18日配電線路失竊
    現場調查報告表各1 份及被告至現場指認之現場照片10張在
    卷可稽( 見警卷第8 至10、13、16至20頁) ，復有扣案之鐵
    鉗1 支及短鋼筋4 支在卷可資為佐；又被告於警詢及偵查中
    均有自白上揭竊盜犯行，亦有被告於100 年2 月18日之警詢
    筆錄及100 年3 月11日偵訊筆錄各1 份在卷可按( 見警卷第
    3 至5 頁、偵卷第19、20頁) ，惟上開自白嗣經被告否認在
    案，基此，揆以前揭規定及最高法院判例要旨，上開陳述僅
    係被告於偵查中之自白，是否屬實，仍應調查其他必要證據
    資以補強，尚不得單憑該項自白即遽認被告即屬有罪，其理
    甚屬明確。
  (二)被告蘇宏慶以前詞置辯，則本案所應審究者應為被告上開自
    白其於前揭時間、地點，竊取臺電公司所有之電線之事實，
    是否為真實或非係出於被告自由意志所述？經查：
  1.證人即本案查獲員警江志勝固於偵查中證稱：被告蘇宏慶因
    為竊盜等案通緝，我們查緝時抓到被告，被告在製作筆錄時
    自己承認涉犯偷電纜線，帶我和我們2 位同事到作案現場查
    證，作案工具也是被告帶我們到他家找出來的等語( 見偵卷
    第26頁) ；其雖亦於本院審理中證稱：本件竊盜案是我承辦
    ，被告是因他案通緝被查獲，被告自己承認有去為本件竊盜
    ，並帶我們去現場。本件竊盜案是被告主動告知，我們再去
    找被害人。被害人之前有無報警過，我不清楚，因為是我們
    查獲後，我們再跟臺電公司聯繫被告。被告是他案通緝到案
    ，通緝到案後，被告主動告知他有涉嫌本件竊盜案。被告告
    知我們之前，我們沒有懷疑本件竊盜是他所為，我們也不知
    道有這竊盜案。我還有跟我2 位同事一起查獲本案。當初被
    告筆錄由我詢問，製作筆錄的人是唐榮貴。當初我們問被告
    時，被告有坦承這件竊盜案。我們沒有恐嚇被告承認本件竊
    盜案。被告當時被查獲至製作筆錄完畢這段期間，其身體並
    無不舒服。沒有說要讓他女友先行離開，被告才勉強承認。
    我們製作筆錄有全程錄音。扣案鐵鉗、鋼筋是被告坦承後，
    到被告家中查扣，且都是被告自己說的，我們不清楚被告是
    否真的是以這些工具行竊。該鐵鉗根據我的辦案經驗，該鐵
    鉗用來剝皮很困難，但可以剪斷電線。被告有帶我們到案發
    現場，電線是臺電的。被告當初有承認偷了現場查獲的那段
    電線，我們也不知道被告到底偷了多少長度，就是被告帶我
    們到現場，約2 根電線桿的距離。被告剪的電線是臺電供給
    農民馬達灌溉用水之用。這件竊盜是他案通緝，查到當時被
    告家中還有另外1 男1 女，女的據被告所述應該是被告女友
    。該1 男1 女並無其他涉案或通緝。我們有一起把他們帶回
    派出所，後來偵辦被告的案子，就讓該2 人離開了。我們沒
    有無故拘留該2 人，使被告承認本件竊盜。被告承認本件竊
    盜前，我本身不知道該地有發生電線被竊盜之事。其他警員
    或我們單位是否知悉本件竊盜，我不清楚，可能要查是否有
    報案紀錄等語( 見本院卷第42至44頁) ；然觀之證人即臺電
    公司之員工陳元芳於本院審理中證稱：我目前任職於臺電公
    司鹽埔服務所，擔任配電服務員。我記得於今年2 月間有至
    派出所製作筆錄，因為警方抓到偷電線的人，通知我們，我
    們再去現場確認是否有電線被竊。之前我有先去報案，我先
    報案，警方才通知我的，因為有用戶說電線被切斷，我先去
    現場看過後，我就去報案，後來警方才通知我們有發現竊賊
    ，警方與我們再去現場確認是否該處電線被竊，被竊的電線
    是供農民馬達灌溉使用的等語( 見本院卷第65頁正面及背面
    ) ；再參以證人陳元芳於本院審理中復證稱：「（問：你做
    筆錄前多久知道高朗高幹段有電線被剪斷？）做筆錄當天的
    早上8 時10分許，農民就打電話來告訴我們，我差不多8 點
    多去現場看的。（問：看到現場後多久向警方報案？）看完
    現場就去鹽埔分駐所報案。（問：你去報案時，有無跟警方
    說失竊地點？）有。（問：你如何說？) 我說高朗高幹99A1
    到A2有失竊電線。( 問：你這樣講警方知道失竊的地點嗎？
    ）他們知道，因為我有講到高朗國小附近。」等語( 見本院
    卷第66頁正面及背面) 。是證人陳元芳既已明確證稱其於警
    方查獲竊嫌( 即被告) 之前，即已先向證人江志勝所任職之
    鹽埔派出所報案，並告知警員本件電線失竊地點等情；再者
    被告已否認其於警詢中並未主動坦承本件竊盜犯行，且被告
    於警詢之自白並不具任意性，已經本院認定如前，綜上觀之
    ，證人江志勝前揭證稱本件竊案並無報案紀錄、事先並不知
    失竊地點及被告主動坦認本件竊盜犯行等節，是否為事實，
    顯有可疑之處。
  2.復佐以證人陳元芳於本院審理中證稱：「( 問：提示警卷第
    19頁的照片，該照片是否你跟警方去現場看的地點？) 是。
     (問：失竊的電線是白色的電線？）白色的不是我們的，失
    竊的是灰色下垂的電線。( 問：扣案的鐵鉗是否可以剪斷該
    灰色電線？）照片上的那支鐵鉗應該不好剪，要依個人力量
    看是否可以剪斷。( 問：農民跟你們講電線被切斷，你們去
    現場時，據你經驗，是否能夠看出來用何種工具切斷？）我
    不知道。( 問：你們工作使用何種工具修理電線？）鐵鉗，
    或大剪子。( 問：扣案之鐵鉗是否可以剪斷電線？) 不一定
    ，如果是有吊線的鐵鉗就可以剪，如果是張力很大很緊的不
    好剪。」等語( 見本院卷第65頁背面、第66頁背面至第67頁
    正面) ，是被告辯稱扣案之鐵鉗無法剪斷電線等語，尚非屬
    無稽。
  3.至被告於偵查中固坦認本件竊盜犯行，然觀之被告於100 年
    3 月11日偵查中供陳：我沒有於100 年2 月16日23時許，在
    屏東縣鹽埔鄉○○村○○路高朗電線桿編號99A1至A2處偷電
    纜線，是警察向我講說認一認，當時我身體不舒服及急著要
    看我女朋友所以就承認。我在警詢說的內容是警察叫我這樣
    講的。我是我和朋友一起被查獲，因為我另案被通緝，我為
    了能讓我朋友可以離開，我才承認本件。我可以證明我沒有
    偷電纜線，因為那個時間我人在遊藝場打電動等語( 見偵卷
    第19、20頁) ，嗣後經檢察官再次詢問有無偷竊本件電線後
    ，被告才坦認犯行；再觀之被告於100 年3 月18日偵查中，
    經檢察官質以證人江志勝於該次偵訊中之證述後，被告並未
    回答，而係不語等節，亦有該次偵訊筆錄1 份附卷可按( 見
    偵卷第26頁) ，基上各情以觀，被告於偵查中先行否認其警
    詢自白之任意性，經檢察官傳訊證人江志勝證明該警詢自白
    之任意性後，被告並未直接坦認，而係不語，則被告上開於
    偵查中之自白，是否為出於其真意所為，尚有可疑。
  (三)綜上各節觀之，足徵被告蘇宏慶於警詢及偵查中所為本件竊
    盜犯行之自白，顯有上揭可疑之處，基此，被告前開所為之
    自白，自難認與事實相符，基此，揆以前開說明及最高法院
    判例要旨，尚難僅以被告之前揭白白遽為被告不利之認定。
六、綜上所述，被告蘇宏慶固於警詢及偵查中自白其於前揭時間
    、地點，竊取臺電公司所有之電線等語，然被告之自白有前
    揭可疑之處，業經本院審認如前，是以，被告究否確有前揭
    公訴意旨所指之竊取電線之犯行，觀諸本件公訴意旨上開所
    提出證明被告竊取電線之證據資料，除被告之自白及扣案之
    鐵鉗及短鋼筋外，並無其他證據足資補強證明上揭事實，且
    被告所為之該項自白，依前揭所述，顯尚未達於通常一般之
    人均不致有所懷疑，而得確信其為真實之程度，基此，自不
    能遽此認定被告確有公訴意旨所指之竊盜犯行。此外，檢察
    官復未提出其他積極證據，資以證明被告確有公訴意旨所指
    之竊取電線之犯行，犯罪即屬不能證明，揆諸前揭法條規定
    與最高法院判例意旨，依法自應為被告無罪之諭知。
七、至被告聲請勘驗本件扣案之鐵鉗是否可剪斷電線乙節，然此
    部分之事實，業經本院認定如前，本院認自無予以勘驗之必
    要，附此敘明。
據上論斷，應依刑事訴訟法第301 條第1 項，判決如主文。
本案經檢察官王光傑到庭執行職務。
中    華    民    國   100    年    11    月    23  日
                  刑事第三庭    審判長法  官  楊宗翰
                                      法  官  黃姿育
                                      法  官  許瑜容
以上正本證明與原本無異。
如不服本判決，應於收受本判決送達後10日內向本院提出上訴書
狀，其未敘述上訴理由者，並得於上訴期間屆滿後20日內向本院
補提理由書狀（均須按他造當事人之人數附繕本）「切勿逕送上
級法院」。
中    華    民    國   100    年    11    月    23    日
                                      書記官  龔惠婷